臺灣高等法院刑事判決
110年度交上易字第106號
上  訴  人  
即  被  告  郭嘉淇



選任辯護人  楊若谷法扶律師          
上列上訴人即被告因過失傷害案件，不服臺灣新竹地方法院109
年度交易字第624號，中華民國110年1月25日第一審判決（起訴
案號：臺灣新竹地方檢察署109年度偵字第1752號），提起上訴
，本院判決如下：
    主  文
原判決撤銷。
郭嘉淇犯過失傷害罪，處拘役參拾日，如易科罰金，以新臺幣壹
仟元折算壹日，緩刑貳年。
    事  實
一、郭嘉淇於民國108年8月5日晚間7時21分許，駕駛車牌號碼00
    00-00號自用小客車，沿新竹縣竹北市福興路由東往西方向
    行駛，行經福興路與縣政九路交岔路口欲右轉縣政九路時，
    本應注意變換內側車道至外側車道始能轉彎，且當時天候晴
    ，夜間有照明，視距良好，柏油路面乾燥無缺陷，並無不能
    注意之情事，竟疏未注意而貿然自內側車道逕自右轉縣政九
    路，適有徐丞志駕駛車牌號碼000-0000號普通重型機車沿福
    興路由東往西方向直行至前開交岔路口時見狀閃避不及，致
    撞及郭嘉淇駕駛之上開自用小客車，因而人車倒地，致徐丞
    志受有左前額、左肩、左手、左髖及左膝挫擦傷及腦震盪症
    狀（暈眩、短暫記憶喪失）等傷害，郭嘉淇於肇事後尚未經
    有偵查犯罪職權之機關或公務員發覺前，主動向前往處理事
    故現場之員警坦承肇事，自首並接受裁判。
二、案經徐丞志訴由新竹縣政府警察局竹北分局報請臺灣新竹地
    方檢察署檢察官偵查後聲請簡易判決處刑。
    理  由
壹、程序事項
    按被告以外之人於審判外之陳述，雖不符刑事訴訟法第159
    條之1至第159條之4之規定，而經當事人於審判程序同意作
    為證據，法院審酌該言詞陳述或書面陳述作成時之情況，認
    為適當者，亦得為證據；又當事人、代理人或辯護人於法院
    調查證據時，知有刑事訴訟法第159條第1項不得為證據之情
    形，而未於言詞辯論終結前聲明異議者，視為有前項之同意
    ，刑事訴訟法第159條之5定有明文。經查，檢察官、被告郭
    嘉淇（下稱被告）及辯護人於本院審理程序時，均未對證據
    能力有所爭執（本院卷第65至68、217至220頁），供述證據
    部分視為同意作為證據，本院審酌各該證據作成或取得時狀
    況，並無顯不可信或違法取得等情況，且經本院依法踐行證
    據調查程序並認為適當，而有證據能力；其餘資以認定本案
    犯罪事實之非供述證據，亦查無違反法定程序取得之情形，
    依刑事訴訟法第158條之4之反面解釋，亦有證據能力。
貳、實體部分
一、認定犯罪事實所憑之證據及理由
　㈠上開事實，業據被告於本院審理時坦承犯行（本院卷第222頁
    ），核與證人即告訴人徐丞志於警詢、檢察事務官詢問及原
    審審理中之證述相符（偵卷第4、37頁反面至38頁），復有
    東元醫療社團法人東元綜合醫院乙種診斷證明書、道路交通
    事故現場圖、道路交通事故調查表㈠、㈡、車牌號碼0000-00
    號之車輛詳細資料報表、證號查詢汽車駕駛人、事故現場照
    片、路口監視器翻拍照片、監視器畫面截圖等件在卷可佐（
    偵卷第7、11至13、17至18、20至28、65至67頁），並經原
    審當庭勘驗路口監視器畫面無訛（109年度交易字第624號卷
    （下稱交易卷）第34至35頁），此部分事實首堪認定。
　㈡證人徐丞志於警詢中證稱：我當時由福興東路東往西方向最
    外側車道直行，我不記得被告駕駛在何車道，也沒注意到對
    方，騎過去來不及反應就被撞到了等語（偵卷第4頁）；於
    檢察事務官詢問時證稱：我當時直行，被告要右轉就撞到了
    ，被告在我的左前方，不記得距離我多遠，因為我有腦震盪
    ，所以事故發生情形記不清楚等語（偵卷第37頁反面至38頁
    ）；於原審審理中結證稱：我當時是直行車，對於事故發生
    的經過我已經沒印象，在警詢中說的都實在等語（交易卷第
    48至50頁）。證人徐丞志因本案車禍確受有腦震盪並伴有記
    憶喪失之傷害，已如前述，是其於檢察事務官及原審審理中
    就本件車禍發生之詳細經過表示不復記憶，應非虛妄，而依
    其警詢中之證述，可知其係駕駛上開重型機車直行行經肇事
    地點時，無預警與駕駛上開自用小客車欲右轉之被告發生碰
    撞，而依原審當庭勘驗案發地點之監視器畫面，勘驗結果如
    附表所示，而被告所駕駛之自用小客車係車尾通過福興路上
    之停止線後，始開始向右側偏行準備右轉縣政九路，而告訴
    人所駕駛之上開重型機車出現在被告所駕駛自用小客車之右
    後方，二車並旋即發生碰撞，而自被告駕駛自用小客車開始
    右轉至本件車禍事發之過程僅歷時8秒鐘，循此脈絡觀之，
    證人徐丞志於警詢中證稱其在直行福興路時，係無預警與欲
    右轉縣政九路之被告發生本件車禍等情，亦堪採信。
　㈢按汽車行駛至交岔路口，右轉彎時，應換入外側車道，道路
    交通安全規則第102條第1項第4款定有明文，查被告於上開
    時、地在內側車道行駛自用小客車，擬右轉彎理應先駛進外
    側車道，以免外車道直行車閃避不及而肇事，被告疏於注意
    ，未先駛入外側車道即貿然右轉，未讓行駛於外側車道之直
    行車先行，而依當時天候晴，夜間有照明，視距良好，柏油
    路面乾燥無缺陷等情狀，有前開卷附之道路交通事故調查報
    告表㈠可佐，是客觀上並無不能注意之情事，被告竟疏未注
    意先行駛入外側車道而於內側車道逕自右轉，致使駕駛上開
    重型機車沿福興路向由東往西直行駛之告訴人，閃避不及致
    兩車發生碰撞而肇致本件車禍事故，造成告訴人受有上開傷
    勢，足認被告就本案交通事故確有過失駕駛行為，致釀事故
    ，並導致告訴人受有上開傷害，其過失行為與告訴人所受之
    傷害結果之間，具有相當因果關係，至為灼然。
　㈣此外，本案肇事原因經本院送國立澎湖科技大學鑑定結果：⒈
    郭嘉淇（被告）駕駛自小客車，行經號誌管制路口右轉彎，
    未充分注意右側直行駛入車輛並讓其先行，為肇事原因；⒉
    徐丞志（告訴人）駕駛普通重型機車，措手不及，無肇事因
    素。此有國立澎湖大學111年2月18日澎科大行物字第111000
    1313號函暨函覆交通事故案鑑定意見書在卷可稽（本院卷第
    165至196頁），益見本案被告對於本件車禍原因應負過失之
    責。
　㈤綜上，被告上開任意性自白，核與事實相符，自堪採信，本
    案事證已臻明確，被告犯行堪已認定，應依法論科。
二、論罪科刑
　㈠核被告郭嘉淇所為，係犯刑法第284條前段之過失傷害罪。
　㈡被告於車禍發生後，其過失傷害犯行尚未為有追訴權限機關
    之公務員發覺前，即在案發現場向到場處理車禍事故之警員
    表示其為肇事車輛駕駛人，自首而接受裁判之事實，有新竹
    縣政府警察局竹北分局警備隊道路交通事故肇事人自首情形
    紀錄表1紙在卷可據（偵卷第19頁），爰依刑法第62條前段
    規定，減輕其刑。
三、撤銷改判之理由
　㈠原審據以論科，固非無見。惟本案肇事原因為被告於內側車
    道行車至交岔路口擬右轉彎前未先駛入外側車道並讓直行車
    先行，即貿然右轉因而肇事致人於傷，理由詳如前述，原審
    遽認被告行車至交岔路口，未注意右側行車動向及2車並行
    之間隔，貿然右轉，告訴人未充分注意車前狀況均違反道路
    交通安全規則第94條第3項之規定，2人均有過失致生本案車
    禍，認事用法，均有未合，被告上訴意旨，雖不足取，惟原
    判決既有上開可議之處，自屬無可維持，應由本院予以撤銷
    改判。
　㈡爰審酌被告於內側車道駕駛汽車，本應謹慎注意遵守交通規
    則，竟疏未注意應先駛入外側車道並讓直行車先行，即貿然
    右轉，因而致告訴人受有上開所載之傷害，經鑑定後終能坦
    承過失犯行且已與告訴人達成調解賠償，此有調解筆錄在卷
    可稽（本院卷第89至90頁），自述專科肄業智識程度及目前
    無業之生活狀況（交易卷第60頁），並參酌告訴人之傷勢等
    一切情狀，量處拘役30日，並諭知易科罰金折算標準。姑念
    被告前因故意犯罪受有期徒刑以上刑之宣告執行完畢，5年
    以內未曾因故意犯罪受有期徒刑以上刑之宣告，此有本院被
    告前案紀錄表在卷可稽，素行並非至惡，犯罪後最後亦坦認
    犯行，並與告訴人達成調解賠償，犯後態度尚佳，其受此次
    偵審科刑教訓，當知所警惕，殊無再犯之虞，爰併宣告緩刑
    2年，以啓自新。
據上論斷，應依刑事訴訟法第369條第1項前段、第364條、第299
條第1項前段，判決如主文。
本案經檢察官楊仲萍聲請簡易判決處刑，檢察官何明楨到庭執行
職務。
中　　華　　民　　國　　110 　年　　3 　　月　　31　　日
                  刑事第十九庭  審判長法　官  曾淑華
                                      法　官  陳文貴
                                      法　官  許文章
以上正本證明與原本無異。
不得上訴。
                                      書記官  陳盈芝
中　　華　　民　　國　　110 　年　　3 　　月　　31　　日
附錄：本案論罪科刑法條全文　　　　　　　　　　　　　　　
中華民國刑法第284條
因過失傷害人者，處1年以下有期徒刑、拘役或10萬元以下罰金
；致重傷者，處3年以下有期徒刑、拘役或30萬元以下罰金。



附表：
    勘驗標的       勘驗結果    所在卷頁位置 108年8月5日新竹縣竹北市福興東路與縣政九路口之監視錄影光碟 19：21：05~19：21：07 畫面一開始，畫面上方車輛停止在停止線後方，橫向車道雙向之車輛向前行駛。  19：21：08～19：21：09 畫面右上方外側車道上出現一輛銀色自用小客車（下稱A車）在外側車道，A車車頭越過停止線，A車車尾越過停止線時向右偏行，過程中，A車之車尾燈之亮光並未有變化，A車右後方出現一台機車（下稱B車）向前直行，跟在A車之右後方。 19：21：09～19：21：15  A車向右轉，B車撞擊A車右側倒地向前滑行，B車駕駛亦向前滑行倒在馬路上，A車停在B車及B車駕駛後方。  19：21：15 畫面停止。  交易卷第34至35頁